【裁判字號】    97,交易,372
【裁判日期】    981224
【裁判案由】    過失傷害
【裁判全文】
臺灣臺南地方法院刑事判決             97年度交易字第372號
公  訴  人  臺灣臺南地方法院檢察署檢察官
被      告  甲○○
上列被告因過失傷害案件，經檢察官提起公訴（97年度調偵字第
1112號），本院判決如下：
    主  文
甲○○無罪。
    理  由
一、公訴意旨略以：被告甲○○於民國97年2月12日凌晨0時25
    分許，騎乘車牌號碼XD E─108號重型機車，沿臺南市○○
    路○段外側車道由南往北方向行駛，行經臺南市○○路○段16
    號臺灣菸酒公司大門前時，原應注意車前狀況，隨時採取必
    要之安全措施，其竟未注意及此，撞擊前方由告訴人乙○○
    所騎乘，亦原應注意在顯有妨礙其他車輛通行車道上不得停
    車卻疏未注意而停車準備駛入停車格之車牌號碼GF9─813號
    重型機車，致二人人車倒地後，告訴人乙○○受有右小腿鈍
    挫傷併遠端脛骨腓骨開放性骨折、撕裂傷之傷害，被告甲○
    ○受有左臉擦傷、上唇挫傷、右大腿挫擦傷、右膝擦傷與左
    臂挫傷之傷害（乙○○涉嫌過失傷害部分未據告訴），因認
    被告甲○○涉犯刑法第284條第1項前段之過失傷害罪嫌云云
    。
二、按犯罪事實應依證據認定之，無證據不得認定犯罪事實；又
    不能證明被告犯罪者，應諭知無罪之判決，刑事訴訟法第15
    4條第2項、第301條第1項分別定有明文。次按認定犯罪事實
    所憑之證據，無論係直接證據或間接證據，其為訴訟上之證
    明，須於通常一般之人均不致有所懷疑，而得確信其為真實
    之程度者，始得據為有罪之認定，倘其證明尚未達到此一程
    度，而有合理之懷疑存在，復無其他調查途徑可尋，法院即
    應為無罪之判決，最高法院著有76年臺上字第4986號判例可
    參。末按刑事訴訟法第161條已於91年2月8日修正公布，其
    第1項規定：「檢察官就被告犯罪事實，應負舉證責任，並
    指出證明之方法。」，因此，檢察官對於起訴之犯罪事實，
    應負提出證據及說服之實質舉證責任。倘其所提出之證據，
    不足為被告有罪之積極證明，或其指出證明之方法，無從說
    服法院以形成被告有罪之心證，基於無罪推定之原則，自應
    為被告無罪判決之諭知，亦有最高法院92年臺上字第128號
    判例可循。
三、公訴意旨認被告涉犯過失傷害罪嫌，無非係以：(1)台灣省臺
    南區車輛行車輛事故鑑定委員會97年9月10日臺南區970649
    案鑑定意見書；(2)告訴人之指述；(3)道路交通事故現場圖、
    道路交通事故調查報告表(一)、(二)、現場照片19張；(4)國立成
    功大學醫學院附設醫院診斷證明書2紙；(5)成功大學醫學院
    附設醫院98年10月9日成附醫骨字第0980018046號函；(6)台
    南市警察局第一分局98年11月2日南市警一交字第098413339
    20號函等資料為其論據（見本院卷第86頁正面）。訊據被告
    對於無照騎乘車牌號碼XDE-108號重機車（下稱系爭B車）曾
    於前揭時、地與告訴人所騎乘車牌號碼GF9-813號重機車（
    下稱系爭A車）發生碰撞，告訴人人、車倒地，因而受有右
    小腿鈍挫傷併遠端脛骨腓骨開放性骨折、撕裂傷之傷害等傷
    害等情坦承不諱，惟堅決否認有何過失傷害之犯行，並辯稱
    ：其不知告訴人所騎乘之機車從何處駛至，告訴人當時並非
    在停車之狀態等語（見本院卷第86頁背面）。經查：
  (一)按告訴人之告訴，係以使被告受刑事訴追為目的，是其陳述
    是否與事實相符，仍應調查其他證據以資審認。而本件告訴
    人雖指訴因本件交通事故受有右小腿鈍挫傷併遠端脛骨腓骨
    開放性骨折、撕裂傷之傷害，並提出成功大學醫學院附設醫
    院於97年2月22日、97年7月9日出具之診斷證明書2紙為憑（
    見警卷第7頁、第7-1頁），然上開傷害是否係因本件交通事
    故被告之過失行為所肇致，自仍應調查其他證據以資審認，
    尚難僅憑告訴人之指訴及前開診斷證明書，即遽行認定。
  (二)而證人即告訴人乙○○雖於本院98年2月26日審理時結證稱
    ：「（問：是否於民國97年2月12日上午零時25分許騎乘
    GF9-813與被告所騎乘之機車在臺灣菸酒公賣局前面發生碰
    撞？）是的。」、「（問：當時發生車禍情形如何？）我原
    來行駛方向是南向北，到了公賣局前面，我看到停車格要停
    車，車頭已經對準菸酒公司，被被告的機車所撞。」、「（
    問：當時是下來牽車還是用腳推車的？）我當時是跨坐在機
    車上，用腳推車進去。」、「（問：當時機車是否已經西向
    東停放？）我已經停下來了，因為停車格位很小，車身已經
    是直的，我是坐在機車上用腳推進去。」、「（問：被告的
    機車撞到你車子的何處？）被告的車子直接撞到我的右腳，
    並撞到我的機車。我與機車同時倒下。」、「（問：被告機
    車撞到你機車的何處？）撞到我機車的右側車身中間。」、
    「（問：如果被告從你的右手邊撞你，為何你的車子會倒向
    右邊？）因為被告是從我的右腳下面撞擊，所以我的車子才
    倒向右邊，如果被告是撞我的車子上面，我的車子才會倒向
    左邊。」等語（見本院卷第29頁背面至第31頁正面），然：
 1、證人乙○○於檢察事務官於97年8月19日詢問時係稱：當時
    下車要把機車推向停車格，前輪已進入停車格，遭被告駕車
    撞到右腳，被告的車並未撞到伊所騎乘之機車，系爭A車上
    之右側置物箱損壞，係因車輛倒地所致等語【見臺灣臺南地
    方法院檢察署97年度核交字第3698號卷宗（下稱系爭偵A卷
    ）第3頁至第4頁】，有關伊當時之停車狀態、何處遭撞擊、
    系爭A車之受損情形，前後陳述迥然不同。
 2、且證人乙○○經本院提示前開偵查時之詢問筆錄，告知有前
    後不一之情形後，雖改稱不清楚有無下車推車，但仍證稱確
    定當時系爭A車車前輪已經進入停車格等語（見本院卷第30
    頁背面），然本件事故發生後，證人乙○○證稱係人、車倒
    地（見本院卷第30頁正面），且亦證稱當時想要停放之停車
    格位很小、二旁均已有車輛停放（見本院卷第30頁正面、背
    面），以系爭A車車前輪已進入停車格內，加上二旁已有其
    他機車停放，及二車發生碰撞後，系爭A車有倒地之情形觀
    之，何以依現場編號2照片所示（見警卷第12頁），並無其
    他車輛遭系爭A車倒地之波及，而亦發生倒地之情形？
 3、又證人乙○○證稱原來行駛之方向係由南往北，到了台灣菸
    酒公司前，看到停車格位要停車，車頭已朝向台灣菸酒公司
    時，遭被告駕車自右撞擊等語（見本院卷第30頁正面），然
    證人乙○○迭稱伊所騎乘之系爭A車遭被告駕車撞擊後，係
    向右倒地等語（見系爭偵A卷第4頁、本院卷第30頁背面），
    然本件交通事故發生前，被告之行向係由南往北行駛，業據
    起訴書載稱在卷，而依證人乙○○前開所述，再參以道路事
    故現場圖（見警卷第11頁）之記載可知，系爭A車於本件車
    禍事故發生前，係車頭朝向東方，因此，系爭A車若果真遭
    自右方而來之系爭B車撞擊，依物理力之作用，其應向左倒
    地始符常理。但證人乙○○卻迭稱系爭A車係向右倒地，益
    證上開證人乙○○所稱系爭A車遭撞擊之方式、位置等證述
    是否與事實相符，已非無疑。
  (三)公訴檢察官雖稱系爭A車若非在停止時遭撞擊，而係在行進
    中發生碰撞，二車應均會倒地，以道路交通事故現場圖僅留
    下一道刮地痕之情形言之，告訴人所駕駛之系爭A車應係在
    停止時遭撞擊云云（見本院卷第89頁背面至第90頁正面），
    然告訴人所駕駛之系爭A車發生本件事故之後，有倒地情形
    ，業據告訴人證稱在卷，已如前述，而本件事故發生後所產
    生刮地痕2.4公尺，係被告所駕駛之系爭B車所遺留，並非系
    爭A車所遺留，業據道路事故現場圖載稱在卷（見警卷第10
    頁），顯見告訴人所駕駛之系爭A車倒地之後，卻未留下足
    資為承辦員警所辨識之刮地痕；又刮地痕係車輛倒地後摩擦
    地面所產生之痕跡，並不足為車輛速度判斷之標準，因此，
    公訴檢察官以系爭A車未遺留刮地痕之情形，而主張系爭A車
    係在停止時遭撞擊云云，尚嫌速斷，難為被告不利之認定。
  (四)至於台灣省臺南區車輛行車事故鑑定委員會97年9月10日臺
    南區970649案鑑定意見書雖認為：被告無照駕駛普通重型機
    器腳踏車，未注意車前狀況，為肇事原因云云（見臺灣臺南
    地方法院檢察署97年度核交字第4576號卷宗第1頁至第2頁）
    ，然觀之該鑑定意見書之內容，該鑑定結果係參酌告訴人之
    警詢陳述為之，然告訴人之警詢陳述與事後偵查中及本院審
    理時之陳述有前後不一之情形，已如前述，因此，作為鑑定
    之基礎事實是否正確無訛，已非無疑；且台灣省車輛行車事
    故鑑定委員會98年9月1日覆議字第0986203208號函亦認為因
    肇事實情不明，難以釐清雙方當事人肇事責任，未便遽予明
    確覆議（見本院卷第44頁），因此，自難僅憑上開台灣省臺
    南區車輛行車事故鑑定委員會鑑定意見書，遽認被告有未注
    意車前狀況之過失。
  (五)又告訴人雖迭稱右腳曾遭被告所駕駛之機車撞擊等語（見警
    卷第4頁、系爭偵A卷第3頁、本院卷第30頁），然成功大學
    醫學院附設醫院98年10月9日成附醫骨字第0980018046號函
    卻稱無法由告訴人右小腿骨折受傷情形，來認定係外力撞擊
    抑或重物壓傷所致，且告訴人於就診治療中曾提及：被撞倒
    後機車壓在腳上等語（見本院卷第57頁至第58頁），因此，
    並無證據顯示告訴人右小腿之傷勢是因被告駕車撞擊所致。
  (六)再者，由台南市警察局第一分局98年11月2日南市警一交字
    第09841333920號函所檢送二車位置高度之比對照片觀之，
    若告訴人所駕駛之系爭A車係車頭朝向東方，遭由南往北行
    駛之被告所駕駛之系爭B車撞擊，依二車之車損情形觀之，
    二車第一次之接觸位置，系爭A車應係右側排氣管遭系爭B車
    前輪上方護蓋所撞擊（見本院卷第76頁）。然系爭A車之排
    氣管離地高度約32公分（見本院卷第70頁上方照片），被告
    坐在系爭B車上，系爭B車前輪上方護蓋離地高度約38公分（
    見本院卷第67頁上方照片），二者高度並不一致【其中本院
    卷第70頁上方照片雖看不見拍攝該照片時，告訴人是否坐在
    系爭A車上，然若告訴人有坐在系爭A車上，系爭A車排氣管
    離地高度係32公分，與系爭B車前輪上方護蓋離地高度約38
    公分，二者是不一致；若告訴人當時未坐在系爭A車上，則
    以公訴檢察官陳稱本件事故發生時，告訴人係坐在系爭A車
    上要將車輛推入停車格之情觀之（見本院卷第52頁），則當
    時系爭A車之排氣管離地高度應會低於32公分，亦與系爭B車
    前輪上方護蓋離地高度約38公分，二者不相符合。】，因此
    ，亦難認系爭A車右側曾遭系爭B車車頭撞擊。
  (七)至於本件交通事故發生時，被告雖無駕駛重機車之駕駛執照
    ，有證號查詢機車駕駛人1份附卷可參（見警卷第29頁），
    然被告無照駕駛行為，充其量僅係違反道路交通管理處罰條
    例之相關規定，屬於違反行政罰之範疇，自不得以此遽論被
    告有過失之刑責，至為灼然。
四、綜上所述，本件告訴人因本件交通事故受有前述傷害固然屬
    實，惟本件交通事故之發生是否因被告疏未注意車前狀況，
    所駕駛之系爭B車車頭撞擊告訴人所騎乘之系爭Ａ車右側所
    致，並無證據足資證明，自難認被告行為與告訴人受傷間有
    何相當因果關係可言，而令被告負過失傷害罪責。是公訴人
    所舉事證及本院依職權調查之結果，均不足超越合理之懷疑
    而形成對被告有罪之確信，被告犯罪即不能證明。從而，揆
    諸前揭法條及判例意旨，自應為被告無罪判決之諭知。
據上論斷，應依刑事訴訟法第301條第1項前段，判決如主文。
本案經檢察官丙○○到庭執行職務。
中    華    民    國    98    年    12    月    24    日
                            交通法庭  法  官  陳淑勤
以上正本證明與原本無異。
如不服本判決應於送達後10日內向本院提出上訴狀。
                                      書記官  謝國欽
中    華    民    國    98    年    12    月    24    日
附記事項：告訴人或被害人對於判決如有不服，請具備理由逕向
檢察官聲請檢察官提起上訴，其上訴期間之計算，係以檢察官收
受判決正本日期為準。

司法院資訊處製作；財團法人民間司法改革基金會備份。
